【裁判字號】    88,聲再,271
【裁判日期】    890502
【裁判案由】    偽造文書聲請再審
【裁判全文】
臺灣高等法院臺中分院刑事裁定                    八十八年度聲再字第二七一號
      再審聲請人
      即受判決人  乙○○
      再審聲請人
      即受判決人  甲○○
右列聲請人因偽造文書案件，對於本院七十七年度上訴字第一二０一號中華民國七十
八年四月二十六日確定判決（臺灣雲林地方法院七十六年度訴字第六三號、臺灣雲林
地方法院檢察署七十六年度偵續（二）字第００五號），聲請再審，本院裁定如左：
      主  文
再審之聲請駁回。
      理  由
一、聲請意旨略以：聲請人即受判決人乙○○、甲○○前因偽造文書案件，經本院以
    七十七年度上訴字第一二０一號各判處有期徒刑四月確定，茲以原審判決所認定
    之（一）土地建築改良物買賣所有權移轉契約書、（二）土地建築改良物買賣所
    有權移轉契約書《在原審將（一）、（二）簡稱為土地所有權移轉契約書》、（
    三）土地登記委託書等三項文件。蓋章欄上，聲請人共同偽造沈進約之署押，並
    持以行使，而為聲請人等有罪之判決，本院七十九年度上更（三）字第七號損害
    賠償事件中，將上開文件原本及已確定為沈進約所簽署之「稻穀借用證書」正本
    送請憲兵學校鑑定沈進約署押之真偽，經憲兵學校以八十年八月二十九日（80）
    和物字第四四０七號函及所附檢驗鑑定書，認定上開（一）、（二）、（三）文
    件上沈進約之簽名字跡與「稻穀借用證書」上沈進約之簽名字跡相同，上開民事
    訴訟因其他爭點之待釐清，直至本院八十六年度上更（七）字第六十一號民事判
    決經最高法院八十八年度台上字第二三八五號駁回對造之上訴，始告確定，因此
    上開（一）、（二）、（三）文件上沈進約之署押確為沈進約本人所簽，而非聲
    請人等偽造，原審未發現此一證據，遽認聲請人等犯偽造文書罪，爰依刑事訴訟
    法第四百十二條第一項第六款聲請再審云云。
二、按刑事訴訟法第四百二十條第一項第六款所謂發現確實之新證據，係指就新證據
    之本身形式上觀察，毋庸經調查程序，顯然可認足以動搖原確定之判決而言，有
    最高法院四十年臺抗字第二號判例可資參照。本件聲請人於原審係以檢察官將告
    訴人沈進約自認為其署押之文件即「不動產房地等買賣契約書」及沈進約與案外
    人劉榜於六十五年五月六日訂立之「不動產房地建屋買賣契約書」，於七十年十
    二月二十一日與案外人俞素珠訂立之「土地抵押權設定契約書」，與係爭之「土
    地所有權移轉契約書」送請內政部警政署刑事警察局鑑定結果，認定該「土地所
    有權移轉契約書」上「沈進約」之署押，與其他文件上沈進約之真正署押均不相
    符，有該局七十六年九月八日刑鑑字第一０四號鑑驗通知書及簡易說明書可按，
    而認定「土地所有權移轉契約書」上「沈進約」之署押，顯非沈進約簽寫，其餘
    同時書寫作以申請登記用之「不動產應處理事務委託書」「土地登記委託書」上
    「沈進約」署押，亦非沈進約所為，而判處聲請人等罪行，而本件聲請意旨以上
    開文件原本及已確定為沈進約所簽署之「稻穀借用證書」正本送請憲兵學校鑑定
    沈進約署押之真偽，經憲兵學校以八十年八月二十九日（80）和物字第四四０七
    號函及所附檢驗鑑定書，認定上開（一）、（二）、（三）文件上沈進約之簽名
    字跡與「稻穀借用證書」上沈進約之簽名字跡相同，雖有不同之鑑定，然有聲請
    意旨所述之鑑定結果，仍須經調查程序，始能認定是否影響原審之判決，核與首
    揭說明，新證據毋須經調查程序，顯然可認定足以動搖原確定之判決之要件不合
    ，其再審之聲請為無理由，應予駁回。
三、據上論斷，應依刑事訴訟法第四百三十四條第一項，裁定如主文。
中      華      民      國    八十九     年      五       月     二     日
                                  臺灣高等法院臺中分院刑事第三庭
                                        審判長法  官  方  艤  駐
                                              法  官  廖  柏  基
                                              法  官  劉  連  星
右正本證明與原本無異。
不得抗告。
                                              書記官  顏  子  良
中      華      民      國    八十九     年      五       月     三     日
                                                                        Ｏ


司法院資訊處製作；財團法人民間司法改革基金會備份。
